臺灣臺中地方法院刑事判決　　　　　　　96年度易字第1747號
公　訴　人　臺灣臺中地方法院檢察署檢察官
被　　　告　乙○○
上列被告因詐欺案件，經檢察官提起公訴（96年度偵字第3947號
），本院判決如下：
    主    文
乙○○幫助意圖為自己不法之所有，以詐術使人將本人之物交付
，累犯，處有期徒刑陸月，如易科罰金，以新臺幣壹仟元折算壹
日。
    犯罪事實
一、乙○○前於民國九十四年間，因施用毒品案件，經本院判處
    有期徒刑八月確定，甫於九十五年七月三十一日執行完畢。
    詎猶不知警惕，復（一）在可預見其將如附表所示郵局帳戶
    存摺、印鑑章及提款卡 (含密碼)等資料提供予已成年之「
    李國盛」後，「李國盛」將可能藉由蒐集所得之郵局機構帳
    戶存摺、印鑑章、提款卡等資料，遂行詐欺取財犯罪之目的
    ，而其發生並不違背自己本意之情況下，基於幫助他人犯詐
    欺取財罪之不確定故意，應允將如附表所示郵局帳戶提供予
    「李國盛」使用，旋於九十五年十月十八日十四時至十四時
    十五分許，在臺中縣神岡郵局辦理掛失補發存摺、更換印鑑
    章、領取提款卡，再於九十五年十月十八日十四時餘許至同
    年月二十五日上午十時三十分許間之某時，在臺中縣后里鄉
    中科工地將如附表所示郵局帳戶之存摺、印鑑章、提款卡及
    密碼資料等提供予「李國盛」，其間並於同年月二十三日十
    四時三十六分許，至臺中縣神岡郵局，辦理變更語音服務。
    （二）嗣「李國盛」即與姓名不詳之成年男子及不詳姓名之
    成年女子各一人，共同基於意圖為自己不法所有之犯意聯絡
    ，自九十五年十月二十五日上午十時三十分許起，接續以電
    話向甲○○佯稱：其遭冒名申辦電話被查獲，帳戶即將凍結
    ，故應將存款全數匯入指定帳戶等語，致使甲○○不疑有他
    ，陷於錯誤，依對方指示，於當日前往臺北市臺灣銀行匯款
    新臺幣（下同）九十八萬八千五百元至乙○○所開設之上開
    郵局帳戶內，旋於同日即遭對方提領。嗣因甲○○察覺有異
    ，於翌日即同年月二十六日報警處理，而為警循線查悉上情
    。
二、案經臺中縣警察局豐原分局報告臺灣臺中地方法院檢察署檢
    察官偵查起訴。
    理　　由
壹、證據能力部分：
　　證人即被害人甲○○於警詢中之證述內容，被告未聲明異議
 　 ，本院審酌其言詞陳述作成時之情況，該證人能自由陳述，
    依刑事訴訟法第一百五十九條之五第二項規定，應有證據能
    力。
貳、實體方面：
一、訊據被告乙○○對於上揭如犯罪事實欄一（一）部分所示之
    犯罪事實，除矢口否認有何幫助詐欺取財之不確定故意一節
    外，餘均坦承不諱，辯稱：「李國盛」是伊認識約三個月之
    朋友，但伊不知其真實年籍資料，亦不知其詳細住所。如附
    表所示郵局帳戶之存摺、印鑑章、提款卡等資料，伊均借予
    「李國盛」使用，並有告知「李國盛」密碼。「李國盛」當
    時對伊表示有欠銀行錢，要領薪資，要借伊帳戶匯薪資，伊
    當時沒有想到「李國盛」會使用伊帳戶去向他人騙錢云云。
    惟查：
(一)上揭如犯罪事實欄一（一）部分所示之犯罪事實，除被告確
    實具有幫助詐欺取財之不確定故意一節外，餘均據被告於警
    詢及偵審中坦承不諱，並有如附表所示郵局帳戶之開戶資料
    、交易明細資料、儲金儲戶申請變更帳戶事項申請書、印鑑
    卡、臺灣郵政股份有限公司豐原郵局九十六年六月五日營字
    第○九六○二○一三八三號函檢附之申請使用電話語音服務
    申請書、非約定帳戶轉帳服務申請書、掛失止付申請書、變
    更使用電話語音服務申請書、金融卡申請書等件（均影本）
    附卷可稽。又上揭如犯罪事實欄一（二）部分所示犯罪事實
    ，業據證人即被害人甲○○於警詢中證述在卷，並有臺灣銀
    行匯款回條聯、如附表所示郵局帳戶交易明細各一份在卷可
    按，均足認定。
(二)被告於審理中雖辯稱：「我是因為和李國盛一起工作，他說
    要辦郵局語音服務比較好轉帳，我就跟著辦。」、「 (工作
    與辦理郵局語音有何關係？)他說辦理語音轉帳，方便老闆
    阿明匯錢給我。」、「.. 我是在工作那時，李國盛信用不
    好，他向我借郵局帳戶。」、「 (剛才不是說郵局帳戶是要
    匯自己的薪資？)是的，但是李國盛也說他也要領錢。」、
    「 (老闆有無指定郵局帳戶匯錢？)沒有，是李國盛說的，
    我當初是做清潔工作，我打零工，李國盛是作粗工，我是有
    做才有錢，李國盛工作是算月薪，我是臨時的，是現領的。
    」、「 (本案帳戶之前將近一年半沒有用過？)是的。」、
    「 (為何在九十五年十月十八日要申請掛失止付補發存摺、
    申請提款卡、更換印鑑等？)十月十八日前有遺失，有申請
    補發，後來因為李國盛說先辦理，沒有跟我說為什麼。」、
    「 (十月二十三日申請變更電話語音服務？)是的，是李國
    盛帶我去辦的。」、「 (你在阿明處工作是算日薪？)是，
    大概都月領，我在那裡工作不到一個月。」、「 (你領了幾
    次薪水？)十五次。」、「 (工作不到一個月，領了十幾次
    ，怎麼會是領月薪？)我不是月領，我是臨時工，做一天領
    一天。」、「 (十五次薪水如何領？)老闆當場每日拿現金
    給我。」云云。核被告所辯先後不一，已難憑採。又被告於
    本院行準備程序中先係辯稱：「李國盛」電話為00000
    00000號云云，嗣又辯稱：「李國盛」電話應為000
    0000000號，之前所稱0000000000號有誤
    ，伊不知該電話號碼係何人使用。伊不認識0000000
    000號電話登記使用人官品璇云云，核其所辯亦先後反覆
    ，無足採信。且按刑法上之故意，可分為直接故意與不確定
    故意（間接故意），所謂「不確定故意」，係指行為人對於
    構成犯罪之事實，預見其發生而其發生並不違背其本意者，
    刑法第十三條第二項定有明文；而金融機構帳戶係個人理財
    之重要工具，且關係個人財產、信用之表徵，豈能隨意交予
    他人，如該他人非供作犯罪所得出入之帳戶或其他不法目的
    ，應無捨棄自己申設帳戶而迂迴向他人租用帳戶使用必要；
    且邇來，利用撥打電話、報紙刊登不實廣告或傳簡訊，佯稱
    他人積欠電話費、中獎、或以信用卡、現金卡遭偽造、盜用
    名義向他人詐欺取財之犯罪類型層出不窮，該等犯罪，多數
    均係利用人頭帳戶作為出入帳戶，並經媒體廣為披載，被告
    行為時為年滿二十餘歲智識成熟之成年男子，對此自係知之
    甚明。再者，被告係國中肄業，從八十九年間起即開始工作
    ，九十年開始服兵役，嗣於九十一年、九十二年間，又做了
    一年的包裝工作，業據被告於審理中供明在卷。且被告既辯
    稱：伊認識「李國盛」僅約三個月，不知「李國盛」之真實
    年籍、詳細住處，也找不到「李國盛」等語，足徵被告與「
    李國盛」間無何深交可言，則衡情，被告豈有輕信「李國盛
    」之言，率將如附表所示帳戶資料提供予「李國盛」使用，
    而未預見「李國盛」可能使用其帳戶向他人行騙詐財之理。
    且「李國盛」如僅係要讓老闆給付薪資，儘可要求與被告一
    樣以現金給付即可，豈有不但要使用被告帳戶，且須辦理語
    音服務必要，依被告之智識、學歷、社會經驗，又豈有儘信
    「李國盛」顯悖常情之詞，而未起疑心之理，被告空言否認
    具有幫助「李國盛」詐欺取財之未必故意，要難憑採。綜上
    所述，被告主觀上顯確有容任「李國盛」及其所屬共同詐財
    取財成員等人利用被告帳戶犯詐欺取財罪之不確定故意無疑
    ，被告所辯顯係事後飾卸罪責之詞，不足採信。本案事證明
    確，被告犯行堪以認定。
二、查上揭「李國盛」等成年人基於意圖為自己不法所有之共同
    犯意聯絡，以上開方式為詐術，使被害人甲○○陷於錯誤，
    將本人之財物交付，「李國盛」等成年人所為，係犯刑法第
    三百三十九條第一項之詐欺取財罪。是核被告所為，係犯刑
    法第三十條第一項、第三百三十九條第一項之幫助詐欺取財
    罪。被告幫助上開「李國盛」等成年人犯詐欺取財罪，係屬
    從犯，茲衡諸其犯罪情節，並按正犯之刑減輕之。查，被告
    前於九十四年間，因施用毒品案件，經本院判處有期徒刑八
    月確定，於九十五年七月三十一日執行完畢，有臺灣臺中地
    方法院檢察署刑案資料查註紀錄表及臺灣高等法院被告全國
    前案紀錄表各一份在卷足憑，其於受有期徒刑執行完畢後，
    五年以內再故意犯本件有期徒刑以上之罪，為累犯，應依刑
    法第四十七條第一項規定，加重其刑，並依法先加後減。爰
    審酌被告犯罪之動機、目的、手段、其行為時係年滿二十餘
    歲之成年男子，竟率爾提供上開帳戶供他人作為詐欺取財工
    具，增加犯罪偵查機關查察犯罪困難、本案被害人甲○○因
    受騙而匯款至被告帳戶之金額高達九十八萬八千五百元，及
    被告犯罪後猶矢口否認犯行，以上揭情詞飾卸罪責，態度不
    佳等一切情狀，量處如主文所示之刑，併諭知易科罰金之折
    算標準。
據上論斷，應依刑事訴訟法第二百九十九條第一項前段，刑法第
第三十條第一項、第二項、第三百三十九條第一項、第四十七條
第一項、第四十一條第一項前段，刑法施行法第一條之一，判決
如主文。
中　　華　　民　　國　　96　　年　　7 　　月　　12　　日
                    臺灣臺中地方法院刑事第十庭
                        審判長法　官  賴  妙  雲
                        　    法　官  黃  炫  中
　                            法  官  江  奇  峰
上正本證明與原本無異。
如不服本判決，應於判決送達後十日內向本院提出上訴狀，上訴
於臺灣高等法院臺中分院 (須附繕本)。
                              書記官  江  慧  貞
中　　華　　民　　國　　96　　年　　7 　　月　　12　　日
附錄本案論罪法條全文：
刑法第三百三十九條第一項：
意圖為自己或第三人不法之所有，以詐術使人將本人或第三人之
物交付者，處五年以下有期徒刑、拘役或科或併科一千元以下罰
金。
附表
┌─────┬──────────┬─────┬─────┐
│戶名      │金融機構名稱        │局號      │帳號      │
├─────┼──────────┼─────┼─────┤
│乙○○    │神岡郵局            │0000000   │0000000   │
└─────┴──────────┴─────┴─────┘
